【裁判字號】    95,交上訴,114
【裁判日期】    951114
【裁判案由】    公共危險
【裁判全文】
臺灣高等法院刑事判決               95年度交上訴字第114號
上  訴  人  臺灣士林地方法院檢察署檢察官
被      告  丙○○
上列上訴人因被告公共危險案件，不服臺灣士林地方法院94年度
交訴字第62號，中華民國95年5月12日第一審判決（起訴案號：
臺灣士林地方法院檢察署94年度偵字第7109號），提起上訴，本
院判決如下：
    主  文
上訴駁回。
    理  由
一、本件公訴意旨略以：被告丙○○於民國94年5月29日下午6時
    30分許，騎乘車號DUW-792號機車，前往臺北市○○區○○
    路2段95號告訴人甲○○經營之機車托運行詢問價格，而將
    機車停放在該托運行門前人行道上，詢價後欲離開時，本應
    注意機車不得在人行道上行駛，且依當時情形，並無駕駛人
    不能注意之情事，被告竟逕自在該托運行前人行道上，跨坐
    在機車上發動車輛，惟機車發動時，因操控不慎致機車突然
    猛力向前衝，致機車撞擊該托運行前騎樓之雨棚鐵柱後再彈
    撞停放在騎樓之腳踏車，腳踏車因受撞擊而彈起，致撞及站
    在託運行門口，年僅7歲之被害人即告訴人之女乙○○，被
    害人因而受有頭部3乘1.5公分及3乘3公分紅腫之傷害。詎被
    告於駕駛動力交通工具肇事後，明知被害人極可能因而受傷
    ，僅因與護女心切之告訴人及被害人之母周惠容發生爭執，
    被告未留下任何聯絡方式即牽起機車欲逕行離去，惟遭告訴
    人、周惠容拉住機車而未果，被告遂將機車迄至棄置於現場
    後步行逃逸，嗣經警方據報前往處理並由遺留在現場之機車
    車號而循線查獲，因認被告涉犯刑法第185條之4之肇事逃逸
    罪嫌等語（被告涉犯過失傷害部分另為不受理判決）。
二、按犯罪事實應依證據認定之，無證據不得認定其犯罪事實；
    又不能證明被告犯罪者，應諭知無罪之判決，刑事訟訴法第
    154條第2項、第301條第1項分別定有明文。次按認定犯罪事
    實所憑之證據，無論直接或間接證據，其為訴訟上之證明，
    須達於通常一般之人均不致有所懷疑，而得確信其為真實之
    程度者，始得據為有罪之認定，倘其證明尚未達到此一程度
    ，而有合理之懷疑存在時，尚難為有罪之認定基礎，最高法
    院76年臺上字第4986號著有判例可資參照。
三、公訴意旨認被告涉有肇事逃逸罪嫌，係以被告肇事後未對被
    害人為必要救護，牽起倒地之機車欲離去，遭告訴人、周惠
    容制止後仍棄車步行離開，未等候警方到場處理等為論據。
    訊據被告否認有何肇事逃逸犯行，辯稱：伊機車暴衝撞到柱
    子，伊整個人摔倒在地上，被機車壓著，機車並未碰到被害
    人的腳踏車，事發時伊有說願意留下聯絡方式，但告訴人、
    周惠容很兇，伊因有重鬱症，怕病情發作才離開等語。經查
    ：
  (一)本件被告確有於上揭時地騎乘機車欲離去時，因操控機車不
    慎突然衝出撞擊告訴人店門鐵柱後再擦撞腳踏車，以致適於
    腳踏車旁之被害人乙○○遭腳踏車擦碰倒地，因而受有頭部
    3乘1.5公分及3乘3公分紅腫之傷害等情，固據告訴人及證人
    周惠容、被害人、李志文分別於偵查及原審審理時證述綦詳
    （94偵字第7109號卷頁31以下、原審95年4月12日審理筆錄
    ），並有乙○○診斷證明書一紙在卷可考，被告此部份駕駛
    動力交通工具肇事致人受傷之事實，應臻明確而堪認定。
  (二)惟被告肇事後未停留現場等待警方到場處理或與被害人家屬
    就後續事宜達成協議以避紛爭，逕自選擇離開案發現場一事
    經其自承伊當時亦有受傷，被害人之父母很兇對伊大聲說話
    ，伊表示對不起之意並願意留下電話，但告訴人夫妻仍對伊
    很兇，並說要叫警察，要抄車牌號碼，因伊有重鬱症，不能
    控制自己的脾氣，伊怕病情發作，牽著機車準備離去，但周
    惠容拉著伊機車不讓伊走，伊沒有辦法忍受，就邊走邊哭坐
    公車回家；伊認為自己沒有處理的能力就先離開，伊無法承
    受告訴人對伊之態度等語（見偵查卷頁33及原審審理筆錄）
    ，核與證人周惠容證稱：本來我們跟她好好講，她就突然情
    緒失控說是車子的問題，不是她的問題，甲○○就很生氣說
    ：「妳撞到人是事實，要處理」；但被告情緒不穩，大喊說
    ：「會處理、會處理、要留電話」等語（見偵查卷頁33）相
    符。足見，被告於案發當時並非循一般此類型犯罪之通常模
    式，於肇事之初因被害人或路人不及注意之際，趁隙騎車逃
    離現場，乃因其年輕識淺，復身罹輕度重鬱症（詳後述），
    就類似氣氛緊張衝突性高之車禍糾紛處理狀況，在經過與告
    訴人相當時間之折衝談判而無力協調之下，選擇逕自離去之
    消極處理方式，惟依其車輛尚停留於現場之情以觀，被害人
    或警方自可輕易查得其年籍資料及所在行蹤，客觀上尚難認
    為被告有躲避犯罪偵緝之逃逸行為。
  (三)再者，雖被告經送請臺北市立聯合醫院鑑定其案發當時之精
    神狀況，該院依其過去生活史、疾病史、身體檢查、精神狀
    態檢查與神經學檢查結果，認被告於「本案行為時」之精神
    狀況未達心神喪失或精神耗弱之程度；惟該院亦認被告罹有
    輕度重鬱症，而在人際互動方面，被告傾向於給他人一個好
    印象，維持表現人際關係的和諧並避免人際衝突，當遇到衝
    突時被告多以間接、消極的態度或發脾氣方式因應，可能容
    易感到焦慮；其面對被害人父母親情緒性言語之逃避反應模
    式，多出於其過往人格特質，而非精神症狀之直接影響等情
    ，精神狀況未達心神喪失或精神耗弱之程度等情，此有該院
    95年3月17日北市醫松字第09531413800號函及內附之精神鑑
    定報告書各一件可參。是依被告案發當時之精神狀態，雖非
    處於精神耗弱或心神喪失之程度，但由於其輕度重鬱症及人
    格特質所致之行為模式，其心理主觀上乃選擇以消極之方式
    逃避衝突之人際關係，是亦難遽謂其確存有肇事後「逃逸」
    行為之主觀構成要件故意。
四、綜上，本件被告於肇事後經與被害人父母相當時間之爭執後
    ，因無力處理該糾紛而逕自離去，於客觀上，無從發生「逃
    逸」之效果（其機車始終停留於現場），於主觀上，依其年
    輕識淺及身罹輕度重鬱症所致之人格特質，亦難認確存有逃
    避偵查之犯罪構成要件故意，本諸「罪證有疑，利於被告」
    之法則，應認尚難依公訴人所舉事證遽為被告犯有刑法第
    185 條之4 肇事逃逸罪責之認定。此外，復查無其他任何積
    極證據足資證明被告有何公訴意旨所指之犯行。原審以被告
    犯罪不能證明，而為無罪之諭知，於法並無不合。
五、公訴人上訴意旨以：(一)被告丙○○確實於起訴書所載時、地
    騎機車時，因操控不慎，車輛突然衝擊告訴人甲○○店門前
    鐵柱，再反彈擦撞腳踏車，以致腳踏車碰撞被害人乙○○，
    被害人因而受傷，而被告明知肇事後，仍未留在現場逕自離
    去等事實，業據被告坦白承認，核與證人即告訴人甲○○證
    述之情節相符，其行為已符合刑法第184條之4構成要件。(二)
    被告自行供述肇事後本想留下電話給告訴人，然因告訴人態
    度不好，故而逕行汽車離開，足認被告本對於肇事後之責任
    甚明瞭。參以被告已成年，復就讀大學，其肇事後可以報警
    處理，果其認為告訴人態度不好，只需不予理會，在原地等
    候警察前來即可，而案發當時為下午6時30許，正值下班尖
    峰時段，案發地點位處市區，告訴人亦未作何對其不利之舉
    ，被告竟不願負責處理而棄車逃逸，且於案發後數日，猶知
    趁告訴人未開店夜深之際，將車輛遷離案發地，難認其無逃
    避偵緝之客觀行為。(三)被告經送請臺北市立聯合醫院鑑定其
    案發時精神狀態，認其行為時精神狀態並未達心神喪失或精
    神耗弱之程度，被告具備責任能力已無疑問云云，指摘原審
    判決不當。然查，本件被告於肇事後經與被害人父母相當時
    間之爭執後，因無力處理該糾紛而逕自離去，於客觀上，無
    從發生「逃逸」之效果（其機車始終停留於現場），於主觀
    上，依其年輕識淺及身罹輕度重鬱症所致之人格特質，亦難
    認確存有逃避偵查之犯罪構成要件故意。被告於車禍後數日
    ，將其所有之機車取回，而遷離車禍發生地，主觀上應係拿
    回所有物，尚難據此認定被告有肇事逃逸之犯意與行為。綜
    上，本件公訴人上訴，並無理由，應予駁回。
六、被告經合法傳喚無正當理由而不到庭，爰不待其陳述，逕行
    判決。
據上論斷，應依刑事訴訟法第368條、第371條，判決如主文。
本案經檢察官周志榮到庭執行職務。
中    華    民    國    95    年    11    月    14    日
                  刑事第四庭審判長法  官  蔡秀雄
                                  法  官  周煙平
                                  法  官  沈宜生
以上正本證明與原本無異。
如不服本判決，應於收受送達後十日內向本院提出上訴書狀，其
未敘述上訴之理由者並得於提起上訴後十日內向本院補提理由書
（均須按他造當事人之人數附繕本）。
                                  書記官  陳雅加
中    華    民    國    95    年    11    月    17    日


司法院資訊處製作；財團法人民間司法改革基金會備份。
